【裁判字號】    97,聲減更一,8
【裁判日期】    970430
【裁判案由】    聲請減刑及定應執行刑
【裁判全文】
臺灣高雄地方法院刑事裁定           97年度聲減更一字第8號
聲  請  人  臺灣高雄地方法院檢察署檢察官
受  刑  人  甲○○
                    （現於臺灣高雄監獄執行中）
上列受刑人因違反毒品危害防制條例等案件，均經判決確定，聲
請人聲請減刑及定應執行刑，本院於民國96年12月7 日以96年度
聲減字第8124號裁定後，受刑人不服提起抗告，經臺灣高等法院
高雄分院以97年度抗字第35號裁定撤銷原裁定關於定應執行刑部
分後發回本院，本院更為裁定如下：
    主  文
甲○○所犯如附表一所示之罪減刑後之刑，如易科罰金，以銀元
參佰元即新臺幣玖佰元折算壹日。又所犯如附表二編號4 、5 所
示之罪減刑後之刑，與附表二編號1 、2 、3 所示不應減刑之罪
所處之刑，應執行有期徒刑拾伍年玖月，併科罰金新臺幣拾伍萬
元，罰金如易服勞役，以銀元參佰元即新臺幣玖佰元折算壹日。
    理  由
一、聲請意旨略以：受刑人甲○○於附表一、二所列日期犯各附
    表所列之罪，經如附表所列之法院判處如附表所列之刑確定
    在案。其中附表一犯罪，其犯罪時間，在民國96年4 月24日
    以前，合於減刑條件，聲請予以減刑，並諭知易科罰金之折
    算標準。又附表二編號4 、5 所列之罪，其犯罪時間，均在
    96年4 月24日以前，悉合於減刑條件，聲請予以減刑，並與
    附表二編號1 、2 、3 所列之不應減刑之罪，合併定其應執
    行之刑等語。
二、經查：
  (一)受刑人所犯如附表一及附表二編號4 、5 所列之罪，業經本
    院96年聲減字第8124號裁定減為如附表一及附表二編號4 、
    5 所示之刑，此部分不在臺灣高等法院高雄分院97年度抗字
    第35號裁定撤銷發回本院更為裁定之範圍內，該部分應認已
    確定，合先敘明。
  (二)按裁判確定前犯數罪者，併合處罰之；數罪併罰，有2 裁判
    以上者，依第51條之規定，定其應執行之刑，刑法第50條及
    第53條定有明文。本件受刑人所犯附表一所列之罪，其犯罪
    時間在94年7 月20日至同年月22日，已在附表二編號4 、5
    所列之罪判決確定日94年5 月19日之後，而附表二所列各罪
    ，符合上開定應執行刑之規定，則附表一所列之罪，不應與
    附表二所列各罪合併定其應執行刑。又依中華民國九十六年
    罪犯減刑條例（下稱減刑條例）第9 條規定，犯最重本刑為
    5 年以下有期徒刑以下之刑之罪，依本條例規定減為6 月以
    下有期徒刑、拘役者，應於為減刑裁判時，併諭知易科罰金
    折算之標準。如前所述，本件附表一所列之罪，不應與附表
    二所列各罪合併定其應執行刑，即應於減刑後依上開減刑條
    例第9 條規定，依原判決時所應適用之法律，併諭知易科罰
    金折算標準如主文前段所示。再數罪併罰中之一罪，雖得易
    科罰金，若因與不得易科之他罪合併處罰結果而不得易科罰
    金時，原可易科部分所處之刑，毋庸為易科折算標準之記載
    ，司法院大法官會議釋字第144 號解釋可資參照。本件受刑
    人所犯附表二編號1 、2 、3 之罪，均為不應減刑之罪，其
    刑期分別為有期徒刑2 年、3 年2 月、10年，附表二編號4
    所列之罪，減刑後刑期為有期徒刑7 月，均不得易科罰金，
    則與之併合處罰之附表二編號5 所示之罪，經減刑後刑期雖
    為有期徒刑3 月，仍不得諭知易科罰金折算標準，附此敘明
    。
  (三)次按刑法第2 條第1 項所規定，關於新舊法比較適用，係指
    被告行為後法律有變更，而其所涉犯之案件，法院尚未為裁
    判者而言，如法院已裁判確定，即無其適用，此觀該條之規
    定自明。因此數罪併罰，有2 裁判以上，而依刑法第51條之
    規定定其應執行刑時，除裁判確定前犯數罪，其中1 罪在新
    法施行前者外，如各罪於法律變更前均已判決確定，而於法
    律變更後始合併定執行刑時，即應依原確定裁判時所適用之
    法律定其應執行之刑。倘有易科罰金或易服勞役之情形者，
    合併定執行刑後，關於易科罰金、易服勞役亦應依原確定裁
    判所諭知之標準折算，並不生新舊法比較適用問題（最高法
    院96年度台非字第102 號、97年度台非字第49號、97年度台
    非字第119 號判決理由參照）。查刑法係於94年2 月2 日修
    正公布，自95年7 月1 日起施行，受刑人所犯附表二所列各
    罪，除其中編號3 之違反毒品危害防制條例案件，犯罪時間
    在刑法修正施行前，於刑法修正施行後之95年8 月17日判決
    確定外，其餘附表二編號1 、2 、4 、5 所列各罪均在刑法
    修正施行前即已判決確定，則定應執行刑部分，應依修正後
    刑法第2 條第1 項之規定，適用最有利於行為人之法律。而
    修正前刑法第51條規定「數罪併罰，分別宣告其罪之刑，依
    左列各款定其應執行者：」其中第5 款規定「宣告多數有期
    徒刑者，於各刑中之最長期以上，各刑合併之刑期以下，定
    其刑期。但不得逾20年」，修正後刑法第51條第5 款規定「
    宣告多數有期徒刑者，於各刑中之最長期以上，各刑合併之
    刑期以下，定其刑期。但不得逾30年」，新舊法比較結果，
    修正前刑法較有利於受刑人，則依刑法第2 條第1 項前段，
    仍應依修正前刑法第51條第5 款規定，定其應執行之刑。至
    於附表二編號1 所列不應減刑之罪，其宣告刑為有期徒刑2
    年併科新臺幣15萬元，判決確定日期為95年2 月20日，在刑
    法修正施行之前，附表二所列其餘各罪，並無宣告罰金刑，
    則關於諭知罰金易服勞役之折算標準時，應依原確定判決所
    適用之法律為之，並無刑法第2條第1項之適用。
  (四)雖受刑人因所犯如附表一及附表二編號1 、2 、3 所列4 罪
    ，前業經臺灣高等法院高雄分院檢察署檢察官聲請定其應執
    行之刑，經臺灣高等法院高雄分院以被告所犯販賣毒品等4
    罪後，刑法已於95年7 月1 日修正公布施行，修正前刑法第
    42條第2 項易服勞役折算標準已修正，比較修正前後之易服
    勞役折算標準，以修正後之規定，較有利於受刑人，認應適
    用修正後之刑法第42條第3 項前段規定，定其折算標準，而
    於95年11月6 日以95年度聲字第863 號刑事裁定諭知「甲○
    ○因販賣毒品等肆罪，分別處如附表所示之刑，應執行有期
    徒刑拾伍年玖月，併科罰金新臺幣拾伍萬元，罰金如易服勞
    役，以新臺幣貳仟元折算壹日。」，有該裁定在卷可稽。然
    依前揭說明，本件減刑後定應執行刑之易服勞役既應依原確
    定判決所諭知之折算標準計算，上開95年度聲字第863 號裁
    定關於易服勞役折算標準之諭知，於法顯有未合，況本件既
    經減刑後，重新定其應執行之刑，則減刑前原定應執行刑之
    裁定，即自動失效。受刑人徒依上開95年度聲字第863 號裁
    定，主張易服勞役折算標準，應依上開裁定為有利於受刑人
    之裁定云云，顯有誤會。
  (五)綜上所述，應依聲請就附表二所列各罪定其應執行之刑如主
    文後段所示，並援引原判決時所應適用之法律，諭知易服勞
    役之折算標準。
三、爰依中華民國96年罪犯減刑條例第8 條第1 項、第3 項、第
    11條、第12條，刑法第2 條第1 項前段，修正前刑法第42條
    第2項、第51條第5 款，裁定如主文。
中    華    民    國    97    年    4     月    30    日
                  刑事第八庭    法  官  曾鈴
以上正本證明與原本無異。
如不服本裁定，應於收受送達後5 日內向本院提出抗告狀。
中    華    民    國    97    年    5     月     6    日
                                書記官  曾秀鳳


司法院資訊處製作；財團法人民間司法改革基金會備份。
